【裁判字號】    89,易,417
【裁判日期】    891123
【裁判案由】    恐嚇取財
【裁判全文】
臺灣宜蘭地方法院刑事判決                          八十九年度易字第四一七號
    公  訴  人  臺灣宜蘭地方法院檢察署檢察官
    被      告  丙○○
右列被告因恐嚇取財案件，經檢察官提起公訴（八十九年度偵字第九三一號），本院
判決如左：
    主  文
丙○○意圖為自己不法之所有，以恐嚇使人將本人之物交付，未遂，累犯，處有期徒
刑肆月。
    事  實
一、丙○○前於民國八十五年間因業務過失致死案件，經本院判處有期徒刑一年二月
    確定，甫於八十六年七月二十五日假釋出監，刑期至八十七年十一月十八日期滿
    以已執行論，詎其猶不知悔改，於八十九年三月十八日，在其位在宜蘭縣宜蘭市
    ○○路三十八巷八十九號頂樓之鴿籠內，發現非其飼養之編號ＣＲＰＡ一六三二
    五五號賽鴿乙隻，竟基於意圖為自己不法所有之犯意，於同年月二十五日十七時
    許，依照賽鴿腳環上所留之電話號碼，打電話聯絡賽鴿飼主甲○○，恐嚇甲○○
    若欲取回賽鴿需給付新台幣（下同）二千元之代價，並轉帳匯入丙○○之彰化銀
    行帳戶內，如不付錢要將鴿子留下來等語，使甲○○因而心生畏懼，尚未交付上
    述款項前，丙○○已於八十九年三月二十七日晚上九時許，在宜蘭縣宜蘭市○○
    路火車站前為警查獲，並尋獲前述賽鴿乙隻。
二、案經台北市政府警察局移送臺灣宜蘭地方法院檢察署檢察官偵查起訴。
    理  由
一、訊據被告丙○○對於右揭時地以電話聯絡被害人甲○○要求匯款二千元作為取回
    前述賽鴿之代價之事實固不否認，惟矢口否認涉有恐嚇取財之犯行，辯稱：我是
    因為撿到鴿子，想說應該要付我飼料費用，才會請他付二千元給我，我沒有恐嚇
    的意思云云。經查：右揭犯罪事實，業據被害人指訴：有個自稱姓陳的人打電話
    給我說鴿子在他那裡，說在新莊撿到的，他叫我轉二千元到他存戶的帳號內，他
    說如果我不付錢的話，鴿子要留下來，那個鴿子價值約五千元左右等語，並有贓
    物認領保管單乙紙及查獲之照片附卷可參。至被告辯稱其認為應付飼料費二千元
    ，並無恐嚇之意思云云，惟查：前述賽鴿於八十九年三月十八日未飛回被害人處
    所後，距同年月二十五日被告打電話索取二千元代價，相隔僅一週左右，一隻賽
    鴿之飼料費豈有需要二千元之理，況被告表示若不付錢將留下賽鴿，又豈止是要
    求飼料費而已，其具有不法所有之意圖至為明顯，是被告所辯，顯屬事後卸責之
    詞，不足採信。本件事證明確，被告犯行已堪認定。
二、按刑法上恐嚇取財罪之「恐嚇」，固係指以危害通知他人，使該人主觀上生畏怖
    心之行為，然此危害之通知，並非僅限於將來，其於現時以危害相加者，亦應包
    括在內。因是，恐嚇之手段，並無限制，其以言語、文字為之者無論矣，即使出
    之以強暴脅迫，倘被害人尚有相當之意思自由，而在社會一般通念上，猶未達於
    不能抗拒之程度者，仍屬本罪所謂「恐嚇」之範疇。至於危害通知之方法，亦無
    限制，無論明示之言語、文字、動作或暗示之危害行為，苟已足使對方理解其意
    義之所在，並足以影響其意思之決定與行動自由者，均屬之（最高法院八十一年
    度台上字第八六七號判決參照）。被告以若不付二千元便將賽鴿留下之危害通知
    被害人，使其心生畏懼，即使被告未進一步表示其他恐嚇言語，依照前述說明，
    仍屬恐嚇取財行為；又其雖已著手實行恐嚇行為，然被害人尚未交付二千元前，
    即被警方查獲，未生取得財物之犯罪結果，核其所為，係犯刑法第三百四十六條
    第三項、第一項之恐嚇取財未遂之罪名。被告前於八十五年間因業務過失致死案
    件，經本院判處有期徒刑一年二月確定，甫於八十六年七月二十五日假釋出監，
    刑期至八十七年十一月十八日期滿以已執行論，此有台灣高等法院檢察署刑案紀
    錄簡覆表在卷可憑，其於五年內再犯本件有期徒刑以上之罪，為累犯，應依刑法
    第四十七條規定加重其刑。被告之行為係屬恐嚇取財未遂罪，已見前述，爰依刑
    法第二十六條前段之規定，按既遂犯之刑度減輕其刑。爰審酌被告之品行、危害
    被害人財產法益之恐嚇內容、欲取得不法財物之價值、否認犯行及犯罪後態度等
    一切情狀，量處如主文所示之刑。
三、公訴意旨另以：被告於八十九年三月二十七日下午二時許，打電話給另一編號Ｃ
    ＦＰＦ三八四五六五號賽鴿飼主乙○○，恐嚇稱如欲取回賽鴿需付二千元，否則
    將置賽鴿於死地等語，使乙○○心生畏懼，於同日晚上九時許前往宜蘭縣宜蘭市
    ○○路宜蘭火車站前交付二千元時，為警當場查獲，因認被告此部分亦涉犯刑法
    第三百四十六條第三項、第一項之罪嫌等語。按犯罪事實應依證據認定之，無證
    據不得推定其犯罪事實。刑事訴訟法第一百五十四條定有明文。又按恐嚇取財罪
    之構成，以犯人所為不法之惡害通知達到於被害人，並足使其心生畏懼而交付財
    物為要件，最高法院四十五年度台上字第一四五０號著有判例可為參照。訊據被
    告堅決否認有恐嚇乙○○要求二千元之事實，辯稱：當時我看到鴿子，通知乙○○，一個女的接電話，我只是說鴿子在我手上看他要不要拿回去，她問我有何條
    件，我說隨便，如果要我送到台北的話要付車資二千元，我沒有恐嚇說不付錢要
    把鴿子置於死地要他看著辦，後來乙○○說要來找我，我把鴿子拿給他時，他主
    動拿二千元給我，後來就被警察抓了等語。經查：乙○○到庭陳述：電話是我朋
    友太太接的，她跟我說我鴿子停在宜蘭，有一位陳先生打電話說鴿子在他那裡，
    問我要不要去拿，她跟我說對方開口要二千元，她只是說對方說過去抓要帶二千
    元過去，並無提到對方有無恐嚇，我打電話與被告聯絡，他也很客氣說你過來再
    講，沒有出言恐嚇我，我到宜蘭車站後，確認是我鴿子沒錯，我就付他二千元現
    金，少年隊不是我找來的，可能是我朋友報案的，被告拿鴿子給我時，沒有說什
    麼，我把錢給他後警察就把他抓起來了，他在電話中未恐嚇我，我有和他講好去
    拿，我不會擔心他對鴿子不利等語，是被告並未以置於鴿子於死地等語恐嚇乙○○，乙○○亦未因此而心生畏懼，堪予認定。另贓物認領保管單僅為乙○○領回
    賽鴿之證明，亦無法憑此逕認被告涉有恐嚇取財罪嫌。綜上說明，公訴人所舉之
    證據並無法證明被告確有以不法惡害通知乙○○使其心生畏懼交付財物之恐嚇取
    財行為，此外，復查無其他積極證據足以認定被告確有公訴人所指訴此部分之犯
    行，惟公訴意旨認被告此部分犯行與前揭論罪科刑部分有連續犯之裁判上一罪關
    係，爰不另為無罪之諭知，併此敘明。
據上論斷，應依刑事訴訟法第二百九十九條第一項前段，刑法第三百四十六條第三項
、第一項、第四十七條、第二十六條前段，罰金罰鍰提高標準條例第一條前段，判決
如主文。
本案經檢察官林吉泉到庭執行職務。
中      華      民      國    八十九    年      十一    月    二十三    日
                                  臺灣宜蘭地方法院刑事第二庭
                                          法  官
右正本證明與原本無異。
如不服本判決，應於判決送達後十日內，向本院提出上訴狀。
                                          書記官
中    華    民    國      八十        年              月               日
附錄法條
刑法第三百四十六條


司法院資訊處製作；財團法人民間司法改革基金會備份。
